【裁判字號】    97,消債更,71
【裁判日期】    970722
【裁判案由】    聲請更生程序
【裁判全文】
臺灣苗栗地方法院民事裁定            97年度消債更字第71號
聲  請  人
即債務  人  甲○○
上列當事人因消費者債務清理事件聲請更生，本院裁定如下：
    主  文
更生之聲請及保全處分之聲請均駁回。
聲請費用新台幣壹仟元由聲請人負擔。
    理  由
一、按聲請更生或清算不合程式或不備其他要件者，法院應以裁
    定駁回之，但其情形可以補正者，法院應定期間先命補正，
    消費者債務清理條例第8 條定有明文。又債務人與金融機構
    協商成立者，不得聲請更生或清算，但因不可歸責於己之事
    由，致履行顯有重大困難者，不在此限。本條例施行前，債
    務人依金融主管機關協調成立之中華民國銀行公會會員辦理
    消費金融案件無擔保債務協商機制與金融機構成立之協商，
    準用前項之規定，復為消費者債務清理條例（下稱消債條例
    ）第151 條第5 項、第6 項所明定。
二、聲請意旨略以：聲請人前因理財不當，導致入不敷出，曾於
    消債條例施行前，與各債權銀行就無擔保債務成立協商，約
    定每月償還新臺幣（下同）22,135元，共分100 期，聲請人
    微薄收入要償還債務，又需扶養父母，日常生活費用支出增
    加，聲請人又因借用姊姊車輛，不慎於民國96年9 月間發生
    車禍，需負擔20多萬鉅額修理費用，導致收支失去平衡，而
    無法順利繳款，聲請人因非可歸責於己之事由致履行有重大
    困難，且其無擔保或無優先權之債務總額未逾1,200 萬元，
    復未經法院裁定開始清算程序或宣告破產，爰聲請准予更生
    等語。
三、經查：
  (一)聲請人陳稱其曾於條例施行前，與各債權銀行就無擔保債務
    成立協商，然該協商有非可歸責於債務人事由，致履行顯有
    重大困難之情事等情。按依債務人與金融機構協商成立者，
    除非因不可歸責於己之事由，致履行顯有重大困難，否則不
    得聲請更生或清算，消債條例第151 條第5 項規定甚明。是
    債務清償方案成立後，固由債務人按其條件履行，惟需於其
    後發生情事變更，在清償期間收入或收益不如預期，致該方
    案履行困難甚或履行不能，因不可歸責於己，始能聲請更生
    或清算。此項規定旨在避免債務人任意毀諾已成立之協商，
    濫用更生或清算之裁判上債務清理程序，蓋以債務清償方案
    係經當事人行使程序選擇權所為之債務清理契約，債務人應
    受該成立之協議所拘束。債務人既已與金融機構協商成立，
    如認該協商方案履行有其他不適當情形，自仍應再循協商途
    徑謀求解決。
  (二)依聲請人主張因於96年9 月間借用姊姊汽車發生車禍，導致
    收支失去平衡，無法繼續按協商內容繳款，有不可歸責於己
    之原因，然依聲請人所提桃園縣警察局處理交通事故登記表
    ，處理情形經過：「當事人為自行發生碰撞，未有其他當事
    人，駕駛人自行負責車輛損失。」顯見聲請人所稱之車禍，
    應由聲請人負全部責任，此交通事故既應歸責於聲請人，則
    聲請人負擔此事故之車輛修理費，自非屬消債條例中不可歸
    責於己之事由，聲請人主張顯與消債條例第151 條第5 項但
    書之規定不符。
  (三)又聲請人稱其需扶養父親徐輝忠、母親徐張梅玲，每月之扶
    養費為14,000元，經本院裁定命聲請人補正徐輝忠與徐張梅
    玲之法定扶養義務人有幾人，聲請人具狀稱：徐輝忠、徐張
    梅玲沒有扶養人（應為沒有其他扶養人）等語，然依聲請人
    所提徐輝忠、徐張梅玲戶籍謄本之記載，徐輝忠、徐張梅玲
    除有次子即聲請人外，尚有四子徐仁豪，是徐輝忠、徐張梅
    玲之法定扶養義務人除聲請人外，至少尚有徐仁豪，顯見聲
    請人就法院訊問事項未據實陳述，而有不備要件之情事。
  (四)又依聲請人陳報之薪資明細，聲請人於97年5 月間薪資為57
    ,030 元 、97年4 月份支薪資為54,100元，扣除每月償還金
    額22,135元，尚有3 萬餘元，顯足供聲請人與其父母常生活
    之用，由此可知，聲請人尚非不能維持最低基本生活，亦難
    認為聲請人有何不可歸責於己，致無法履行協商方案之情事
    。
四、綜上所述，聲請人既有有固定收入之履行能力，聲請人又無
    不可歸責於己致履行顯有重大困難之情事。本件聲請更生之
    要件顯然不備，且又無從補正，依首揭條文之意旨，自應駁
    回其更生之聲請。又聲請人更生之聲請既經駁回，其保全處
    分之請求，即失所附麗，應併予駁回之，爰依前揭法條，裁
    定如主文。
中    華    民    國    97    年    7     月    22    日
                       民事庭  法  官  吳國聖
上為正本係照原本作成
如不服本裁定，應於裁定送達後10日內，以書狀向本院提出抗告
，並繳納抗告費新臺幣1千元
中    華    民    國    97    年    7     月    23    日
                            書  記  官  魏美騰


司法院資訊處製作；財團法人民間司法改革基金會備份。
